臺灣高等法院高雄分院刑事判決　　　　　　　　　　九十一年度上訴字第七五號
　　上　訴　人
　　即　被　告　甲○○
右上訴人因誣告案件，不服臺灣高雄地方法院九十一年度訴字第二九一號，中華民國
九十一年三月二十七日第一審判決（起訴案號：臺灣高雄地方法院檢察署九十年度偵
字第一五五五三號），提起上訴，本院判決如左：
    主  文
上訴駁回。
    事  實
一、甲○○於民國（下同）七十八年間曾犯竊盜罪，經法院判處有期徒刑五月，於七
    十九年三月三十日執行完畢；另於七十七年間，因贓物罪，經法院判處有期徒刑
    三月，緩刑三年確定，後於八十年間經撤銷緩刑，並經減刑為有期徒刑一月十五
    日，於八十年五月三十一日易科罰金執行完畢（均不構成累犯）。其於八十八年
    五月二十九日，與乙○○訂立計程車租賃契約，將其所有之車號ＹＯ─九一七號
    計程車（下稱系爭車輛）出租予乙○○，雙方並約定每日租金為新台幣（下同）
    五百五十元，承租期間三個月，嗣因乙○○繳付租金迄同年六月十二日即未再繳
    納，甲○○為迫使乙○○出面解決租金欠款問題，明知乙○○於八十八年九月間
    ，已與其弟戴立仁將上開車輛駛至甲○○車行附近停放，並委託戴立仁將該車之
    鑰匙及行照寄還甲○○，復以電話向甲○○之車行告知此事，惟甲○○竟意圖使
    乙○○受刑事處分，誣指乙○○並未返還車輛，而於八十八年十二月二十二日向
    臺灣高雄地方法院檢察署提出乙○○侵占之告訴，足以妨害司法之偵查。
二、案經臺灣高雄地方法院檢察署檢察官自動檢舉偵辦。
    理  由
一、訊據上訴人即被告甲○○固不否認其與被害人乙○○間訂立計程車租賃契約，被
    害人於承租期間內未依約繳付租金，嗣其於八十八年十二月二十二日向臺灣高雄
    地方法院檢察署提出被害人侵占告訴乙案，及系爭車輛業經他人告知停放在其車
    行附近路邊，並已取回之事實，惟辯稱：上開計程車租賃契約係於八十八年八月
    二十九日屆滿，其係針對被害人未於契約期滿前還車之部分提出告訴。又系爭車
    輛係其於提起侵占告訴後方取回，其無誣告之意。另其與被害人間已達成和解，
    而被害人亦於和解書中表明並未告知已還車云云。
二、經查：
  (一)被告於原審供稱於八十八年八、九月間即發現系爭車輛（見原審卷第二十五頁）
    ，復於其告訴被害人侵占乙案中供稱接獲被告寄還之行照及鑰匙（見八十九年度
    易字第一二五五號卷第五十九頁）等語，嗣於本院改稱係於八十九年一月間方尋
    獲系爭車輛，且被告並未寄還鑰匙云云，惟被害人因積欠租金，於租賃契約屆滿
    後，不欲當面還車，遂與其弟戴立仁於八十八年九月間將系爭車輛停放至被告車
    行附近，並委託戴立仁將系爭車輛之鑰匙、行照寄還被告及電話告知上開情事等
    節，業據被害人乙○○於本院指述甚詳，復經證人戴立仁分別於原審及本院審理
    中證稱：「（問：乙○○租車事情是否知情？）他租車的事情我不清楚，但是我
    哥哥乙○○有叫我還車，大概在八十八年九月份時，我哥哥叫我還車。」、「（
    問：如何還車？）我把車子開到公車站武營路旁的圍牆邊，該處離被告的租車店
    很近，然後隔天將行照、鑰匙用掛號信郵寄給被告。後來我寄鑰匙之後，隔天我
    就撥電話給被告是一個女生接電話的，我有跟他講車子放置的位置。」（見原審
    卷第二十四頁）、「（問：車子放在何處？）車行附近，離車行不到一百公尺」
    、「（問：把車子開回去後，有無告知車行？）有，我有打電話跟他們知會」（
    見本院九十一年六月三日訊問筆錄）等語明確。是被害人指述及證人戴立仁之證
    述，核與被告於原審及其告訴被害人侵占乙案中之供述相符，足認系爭車輛於八
    十八年九月間，已停放在被告車行附近並為被告所知悉，且系爭車輛之鑰匙及行
    照亦寄還被告之事實，堪信為真。則被告於本院翻異前詞，改稱係於八十九年一
    月間始發現系爭車輛停靠於其車行附近並未接獲鑰匙云云，與證人即被告配偶郭
    玉緣附和被告說詞證稱並未收到鑰匙云云，均不足採信。
  (二)被告於八十八年九月間已尋獲系爭車輛並接獲系爭車輛之鑰匙及行照等事實，已
    於前述，其仍於八十八年十二月二十二日對被害人提出侵占告訴，復於該案偵審
    程序中，堅稱被害人並未還車等情，業據其分別供稱：「（問：乙○○車子還你
    否？）還沒有。」、「（問：被告有與你聯絡說車子放何處？）均沒有，我找了
    好幾個月，他均未來解決，我才告他。」（見八十九年度偵字第二六七號卷第九
    、十二頁）、「（問：車子有無找回來？）沒有還車。」（見八十九年度易字第
    一二五五號卷第二十四頁背面）等語明確。是被告既於八十八年九月間即已知悉
    系爭車輛已歸還之事實，仍於同年十二月二十二日向臺灣高雄地方法院檢察署對
    被害人提出侵占告訴乙案，且於上開侵占案件偵審程序中，堅稱被害人並未還車
    ，則其有誣告之意甚明，雖被告辯稱：「我不是有心告他，我只告他三個月的部
    分。當初是人家教我車子放在那邊乙○○沒有親自還車不算還車，只要我車子不
    要牽回他就不算還車」（見原審卷第二十五頁）云云，惟被告既於八十八年九月
    間即知悉系爭車輛已停靠於其車行附近約一、二百公尺處，並由證人戴立仁將系
    爭車輛之鑰匙及行照寄還，復電話通知上開事宜，縱被害人未將系爭車輛親自交
    至被告面前，仍無礙該車已返還之事實。又倘被告確係認被害人於租賃期間內未
    歸還系爭車輛，涉有侵占罪嫌而對其提出告訴，於上開偵審程序中，針對被害人
    是否已將該車歸還乙節，理應告知其於租賃期間屆滿時並未還車，但現已將該車
    歸還等語，而非於上開偵審程序中猶供稱被害人尚未將該車歸還云云。顯見被告
    辯稱係針對被害人未於租賃期間三個月內還車提出告訴，並無誣告之意云云，應
    為卸責之詞，尚難憑採。
  (三)另被告嗣後雖與被害人達成和解，於該和解書上並載有被害人委託證人戴立仁返
    還系爭車輛，忘記向被告告知等情，並有該和解書一份存卷可參，惟證人戴立仁
    於返還系爭車輛時曾以電話告知等節，業據其於原審及本院結證屬實，已於前述
    ，是前開和解書上所載，既與事實不符，尚難為被告有利之認定。
  (四)綜上各節，足證被告上開辯解，俱非可採，罪證明確，被告犯行堪以認定。
三、核被告所為係犯刑法第一百六十九條第一項之誣告罪。
四、原審以被告罪證明確，因而適用刑法第一百六十九條第一項、第七十四條第二款
    規定，審酌被告誣指他人犯罪，致使刑事偵查機關浪費無益資源，進行調查其所
    誣指之犯罪情節，對國家司法權之行使，易致生錯誤之結果，惡性非輕，姑念其
    係因被害人未於期限內歸還系爭車輛，且積欠租金未出面處理，致其氣憤難平，
    遂未審慎評斷行為後果而為上開犯行，及所生之損害尚屬輕微等一切情狀，量處
    被告有期徒刑四月；並以被告前受有如事實欄所載有期徒刑以上刑之宣告，執行
    完畢後，五年以內未曾受有期徒刑以上刑之宣告，有臺灣高雄地方法院檢察署刑
    案資料查註紀錄表及臺灣高等法院被告全國前案紀錄表附卷可稽，其因一時失慮
    ，致罹刑章，經此偵審教訓後，當知警惕信無再犯之虞，認對被告所宣告之刑，
    以暫不執行為適當，併予宣告緩刑二年，以啟自新。經核原判決認事用法及量刑
    ，均無不當，被告上訴意旨猶否認犯罪，為無理由，應予駁回。
據上論斷，應依刑事訴訟法第三百六十八條，判決如主文。
本案經檢察官彭南雄到庭執行職務。
中      華      民      國    九十一    年      六      月    二十六    日
                              臺灣高等法院高雄分院刑事第二庭
          審判長法官  曾永宗
                                        法官  郭玫利
                                        法官  邱永貴
右正本證明與原本無異。
如不服本判決應於收受本判決後十日內向本院提出上訴書狀，其未述上訴理由者，
並得於提起上訴後十日內向本院補提理由書狀（均須按他造當事人之人數附繕本)「
切勿逕送上級法院」。
                                      書記官  梁雅華
中    華    民    國      九十一      年      六      月     二十七   日
附錄本案論罪科刑法條：
刑法第一百六十九條第一項
 (誣告罪)
意圖他人受刑事或懲戒處分，向該管公務員誣告者，處七年以下有期徒刑。
